臺灣高雄地方法院刑事判決　　　　　　　　　　　　　九十三年度訴字第一二二二號
　　公　訴　人　臺灣高雄地方法院檢察署檢察官
　　被　　　告　甲○○
右列被告因違反毒品危害防制條例案件，經檢察官提起公訴（九十三年度核退毒偵字
第三八號），及移
及併案之犯罪事實為有罪之陳述，經本院告知簡式審判程序意旨，並聽取公訴人及被
告之意見後，合議裁定由受命法官獨任進行簡式審判程序審理，本院判決如左：
    主  文
甲○○連續施用第一級毒品，處有期徒刑柒月。
扣案之第一級毒品海洛因伍包（合計淨重零點肆參公克、空包裝重壹點參參公克），
均沒收銷燬之。
    事  實
一、甲○○曾於民國八十二年間因違反肅清煙毒條例案件，經臺灣彰化地方法院以八
    十二年度訴字第三八八號判處有期徒刑三年六月確定，於八十二年五月二十九日
    入監執行，八十三年十一月十一日假釋出監，至八十五年七月三十日保護管束執
    行完畢（未構成累犯）。復因施用毒品案件，經本院以八十九年度毒聲字第二四
    二四號裁定送觀察勒戒後，認有繼續施用毒品之傾向，再經以八十九年毒聲字第
    二九五六裁定送強制戒治，於九十年四月十一日交付保護管束期滿，並由臺灣高
    雄地方法院檢察署檢察官於九十年四月二十日，以九十年度戒毒偵字第五○四號
    為不起訴處分確定。
二、詎甲○○於前受強制戒治執行完畢釋放後五年以內，猶不知悔改，明知海洛因業
    經公告為毒品危害防制條例第二條第二項所列管之第一級毒品，不得非法持有、
    施用，竟仍基於施用第一級毒品海洛因之概括犯意，自九十二年三月一日起至九
    十三年四月十六日十一時三十分許回溯二十四小時內之某時止，在高雄縣岡山鎮
    、橋頭鄉等地，以將第一級毒品海洛因摻入香菸之方式，施用第一級毒品海洛因
    多次，嗣（一）於九十三年二月二十五日十六時許，在高雄市○○區○○路與自
    強路口，因其駕駛自小客車未繫安全帶，經警攔檢，當場扣得其所有海洛因五包
    （合計淨重為零點四三公克、空包裝重為一點三三公克），並經其同意採集尿液
    送驗。（二）於九十三年四月十五日十七時十分許，在高雄縣岡山鎮○○路六十
    四巷空屋內，為警查獲，經其同意採集尿液送驗，而查悉前情。
三、案經高雄市政府警察局及高雄縣政府警察局岡山分局分別報請臺灣高雄地方法院
    檢察署檢察官偵查起訴及移送併案審理。
    理  由
壹、程序部分：
    本件被告甲○○所犯係死刑、無期徒刑、最輕本刑為三年以上有期徒刑以外之罪
    其於準備程序就前揭被訴事實為有罪之陳述，經受命法官告知簡式審判程序之旨
    ，並聽取其與公訴人之意見後，本院認無不得或不宜改依簡式審判程序進行之處
    ，爰依刑事訴訟法第二百七十三條之一第一項、第二百八十四條之一，裁定本件
    由受命法官獨任進行簡式審判程序，合先敘明。
貳、實體部分：
一、右揭連續施用第一級毒品海洛因之犯罪事實，業據被告甲○○於本院審理時供認
    不諱，且被告於九十三年二月二十五日十六時及九十三年四月十五日十七時十分
    為警查獲當時所採集之尿液，經送檢驗結果，呈毒品嗎啡陽性反應，此分別有高
    雄市立凱旋醫院九十三年三月十日高市凱醫檢字第○一六七五號煙毒尿液檢驗成
    績書、高雄縣政府衛生局九十三年四月二十九日九三煙檢字第七三五號煙毒尿液
    檢驗成績書及高雄醫學大學附設中和紀念醫院九十三年七月六日編號第九三○七
    ─一一號濫用藥物尿液檢驗報告各一紙在卷可按。又扣案之白色粉末五包，經送
    法務部調查局檢驗，含有海洛因成分，有該局調科壹字第二二００一六八六０號
    鑑定通知書一紙附卷可證。綜上，足認被告自白與證據相符，其確有連續施用第
    一級毒品海洛因之犯行，洵堪認定。
二、按「於中華民國九十二年六月六日本條例修正施行前繫屬之施用毒品案件，於修
    正施行後，適用修正後之規定，並依下列方式處理：‧‧‧」，「前項情形，依
    修正前之規定有利於行為人者，適用最有利於行為人之法律」，故經九十二年七
    月九日修正公布而於九十三年一月九日正式施行之毒品危害防制條例第三十五條
    第一項、第二項定有明文，然查本案係於九十三年五月二十一日繫屬本院，有本
    院收文印戳章在卷可按，故本件並無修正後毒品危害防制條例第三十五條之適用
    ，核先敘明。
三、按行為後法律有變更者，適用裁判時之法律。但裁判前之法律有利於行為人者，
    適用最有利於行為人之法律。刑法第二條第一項定有明文。次按刑法第二條第一
    項但書之適用如左：一、先審查應否諭知無罪，次審查應否諭知免訴不受理，再
    次則審查有無法定必應免刑之情形，二、如無前開情形，則比較新舊法之罪刑孰
為最有利，最高法院著有二四年七月二四日年度總會決議（二）可資參照。經查
    ，被告前因施用毒品案件，經本院以八十九年度毒聲字第二四二四號裁定送觀察
    勒戒後，認有繼續施用毒品之傾向，再經以八十九年毒聲字第二九五六裁定送強
    制戒治，於九十年四月十一日交付保護管束期滿，並由臺灣高雄地方法院檢察署
    檢察官於九十年四月二十日，以九十年度戒毒偵字第五○四號為不起訴處分確定
    。復因本件施用毒品經檢察官提起公訴等情，有臺灣高等法院被告全國前案紀錄
    表及臺灣高雄地方法院檢察署刑案資料查註紀錄表各一份附卷可按。是被告於五
    年內再犯施用毒品案件，業已合於修正前之毒品危害防制條例第二十三條第二項
    規定之起訴要件，亦合於修正後之同條例第二十三條第二項所規定「於觀察、勒
    戒或強制戒治執行完畢釋放後，五年內再犯施用毒品之罪」之起訴要件，故無論
    係依修正前、後之上開規定，均應依法追訴審判。次查，修正前後，毒品危害防
    制條例第十條施用第一級毒品罪之構成要件與法定刑度，並無任何變更，從而被
    告犯罪後法律雖有變更，然依刑法第二條第一項但書規定及前開決議，比較新舊
    法之結果，舊法並無有利於被告，是關於被告施用毒品部分，自應適用裁判時之
    法律予以處罰。
四、按海洛因為毒品危害防制條例第二條第二項所稱之第一級毒品。是核被告甲○○
    所為，係犯毒品危害防制條例第十條第一項之施用第一級毒品罪。被告施用第一
    級毒品前，持有第一級毒品之行為，為施用第一級毒品前之低度行為，應為施用
    第一級毒品之高度行為所吸收，不另論罪。被告先後多次施用海洛因犯行，時間
    緊接，犯罪構成要件相同，顯係基於概括犯意為之，應依連續犯之規定論以一罪
    ，並加重其刑。爰審酌被告於前經觀察、勒戒及強制戒治執行完畢釋放後，仍未
    能徹底戒絕毒品，五年內再犯本件施用毒品罪，顯見其自制力不足，無法擺脫毒
    品，未能體悟施用毒品對自己、家人造成之傷害及社會之負擔，惟念所犯施用毒
    品罪乃屬戕害自身身心健康行為，尚未對他人造成實害，其行為本身對社會所造
    成之危害並非直接，反社會性之程度應屬較低，且其犯後已坦認犯行，以及其犯
    罪動機、目的、手段、智識程度為高中畢業等一切情狀，量處如主文所示之刑，
    以資懲儆。
五、又扣案之白粉五包（合計淨重為零點四三公克、空包裝重為一點三三公克），經
    送法務部調查局檢驗結果確為第一級毒品海洛因，有該局調科壹字第二二００一
    六八六０號鑑定通知書一紙附卷可證，而包裝袋復無法與毒品海洛因剝離，自均
    應依毒品危害防制條例第十八條第一項前段之規定，諭知沒收銷燬之；至於鑑識
    耗損之海洛因，既已滅失，爰不再行諭知沒收銷燬，併此敘明。另被告於九十三
    年四月十五日十七時十分許，在高雄縣岡山鎮○○路六十四巷空屋內，為警查獲
    時，經扣得之注射針筒二支，業據被告供述非為其所有，而係另案被告楊家霖所
    有之物，核與楊家霖於警詢中供述：警方於被告甲○○口袋查獲之注射針筒二支
    ，是伊所有之語相符（見高雄縣警察局岡山分局岡警刑移字第四五七號卷第六頁
    ），故上述扣案物品核與本案無涉，自不得宣告沒收（銷燬），併此敘明。
六、移送併辦部分之犯行即臺灣高雄地方法院檢察署九十三年度核退毒偵第一一號
    部分，雖未據公訴人起訴，然與前揭已起訴部分有連續犯之裁判上一罪關係，當
    為起訴效力所及，本院自應一併審理，附此敘明。
據上論斷，應依刑事訴訟法第二百七十三條之一第一項、第二百八十四條之一、第二
百九十九條第一項前段，修正後毒品危害防制條例第十條第一項、第十八條第一項前
段，刑法第十一條前段、第二條第一項前段、第五十六條，判決如主文。
本案經檢察官乙○○到庭執行職務。
中      華      民      國    九十三    年      八      月    三十一    日
                                  臺灣高雄地方法院刑事第八庭
                                      法  官    林意芳
右正本證明與原本無異。
如不服本判決，應於判決送達後十日內，向本院提出上訴狀。
                                      書記官    曾秀鳳
中      華      民      國    九十三    年      九      月      六      日
附錄本判決論罪科刑法條：
毒品危害防制條例第十條
施用第一級毒品者，處六月以上五年以下有期徒刑。
施用第二級毒品者，處三年以下有期徒刑。
